【裁判字號】    91,訴,82
【裁判日期】    920422
【裁判案由】    侵權行為損害賠償
【裁判全文】
臺灣高等法院民事判決              九十一年度訴字第八二號
    原      告    甲○○
    被      告    乙○○
    訴訟代理人    高素真律師
    被      告    丙○○
    訴訟代理人    洪維煌律師
上列當事人間請求侵權行為損害賠償事件，經本院刑事庭裁定移
送前來（九十一年度附民字第二七一號），本院判決如左：
    主      文
被告應連帶給付原告新台幣陸拾萬元及自民國九十一年十一月十
六日起至清償日止，按年息百分之五計算之利息。
原告其餘之訴駁回。
訴訟費用由被告連帶負擔十分之一，餘由原告負擔。
原告假執行之聲請駁回。
    事      實
甲、原告方面：
一、聲明：
  (一)被告應連帶給付原告新台幣（下同）六百萬元，及自起訴狀
    繕本送達之翌日起至清償日止按年息百分之五計算之利息。
  (二)願供擔保，請准宣告假執行。
二、陳述：
  (一)被告乙○○為原告之配偶，被告丙○○明知被告乙○○係有
    配偶之人。詎被告二人基於概括之犯意，自民國（下同）八
    十七年九月二十日起至同年月二十六日止，連續在桃園市中
    正機場過境旅館及大陸地區廣東省東莞市銀城酒店第一○六
    二室等多處發生姦情多次。嗣二人於八十七年九月二十六日
    晚上返國後，再偕同返回被告乙○○位於台北市○○區○○
    街二五九巷十六號一樓住處過夜同宿。至翌（二十七日）凌
    晨三時許，經原告報警當場查獲。
  (二)被告二人所為已犯刑法第二百三十九條通姦及相姦罪，業經
    第一、二審判刑確定。
  (三)核被告等所為，業已構成共同侵權行為。爰依民法第一百八
    十四條第一項、第一百八十五條第一項、第一百九十五條第
    一項之規定，請求判決被告應連帶給付原告慰藉金六百萬元
    及加付法定遲延利息。
  (四)原告業於八十九年九月二十六日已向士林地方法院提出附帶
    民事訴訟，嗣於刑事案件移至高院刑事庭審理時，於九十一
    年九月二十四日提出本件附帶民事訴訟，為免案件重複，方
    於九十一年十二月間向士林地方法院撤回起訴，故本件訴訟
    均緊密繫屬於法院，本件請求權時效並未消滅。
三、證據：提出被告二人財產資料、財政部國稅局八十八年度、
    九十年度各類所得稅資料清單等件為證。
乙、被告乙○○方面：
一、聲明：
  (一)駁回原告之訴。
  (二)如受不利判決，願供台北商業銀行無記名可轉讓定期存單為
    擔保，請准宣告免為假執行。
二、陳述：
  (一)否認與被告丙○○有通姦行為。
  (二)原告請求之慰藉金高達六百萬元，明顯過高，超乎一般社會
    常情。
  (三)原告所舉帳戶資料悉為八十七年間被告家族經營怡林股份有
    限公司，為公司使用需要，所開設之帳戶，以供公司資金流
    通需用，並非被告個人收入，且與現狀差距甚遠。又該公司
    業於八十八年底申請解散，被告目前失業中。
  (四)原告於八十七年九月二十七日報警查獲被告二人同處一室，
    隨即提出妨害家庭之告訴，迄提出本件附帶民事訴訟時已逾
    二年，依法請求權已罹於時效，被告自得拒絕給付。
三、證據：提出公司帳務資料、台北市政府建設局函盛亞公司登
    記資料及勞保卡等件為證。
丙、被告丙○○方面：
一、聲明：
  (一)駁回原告之訴。
  (二)如受不利判決，願供擔保，請准宣告免為假執行。
二、陳述：
  (一)否認與被告乙○○有相姦行為。
  (二)原告指稱被告名下有大筆財產資料，係以舊資料為據，且非
    被告真正之財產，僅係長輩暫用被告名義借放。被告目前所
    得不過每月二萬餘元。
  (三)原告於八十九年九月二十六日起訴，嗣於九十一年十二月間
    撤回上開起訴，依民法第一百二十九條、第一百三十一條規
    定，應視為時效不中斷，原告再於九十一年向鈞院為附帶民
    事賠償之起訴，就其請求權而言，業已罹於時效。
三、證據：提出起訴狀及撤回起訴狀等件。
丙、本院依職權調閱本院九十一年度上易字第二○二四號妨害家
    庭刑事卷。理        由
一、原告起訴主張：被告乙○○為伊之配偶，被告丙○○明知被
    告乙○○係有配偶之人。詎被告二人基於概括之犯意，自民
    國（下同）八十七年九月二十日起至同年月二十六日止，連
    續在桃園市中正機場過境旅館及大陸地區廣東省東莞市銀城
    酒店第一○六二室等多處發生姦情多次。嗣二人於八十七年
    九月二十六日晚上返國後，再偕同返回被告乙○○位於台北
    市○○區○○街二五九巷十六號一樓住處過夜同宿。至翌（
    二十七日）凌晨三時許，經伊報警當場查獲。被告二人所為
    已犯刑法第二百三十九條通姦及相姦罪，業經第一、二審判
    刑確定。核被告等所為，業已構成共同侵權行為。爰依民法
    第一百八十四條第一項、第一百八十五條第一項、第一百九
    十五條第一項之規定，請求判決被告應連帶給付伊慰藉金六
    百萬元及加付法定遲延利息等語。被告則以：否認有通（相
    ）姦行為。原告請求之慰藉金高達六百萬元，明顯過高。又
    本件請求權已罹於時效，自得拒絕給付等語，資為抗辯。
二、查原告主張之上開事實，有中正機場過境旅館發票、信用卡
    簽單、廣東銀城酒店費用明細表可按（見八十八年度偵續字
    第三八號卷第三二－三四頁、九十年度偵續一字第四號卷第
    一三○、一三一、一七三頁）及被告二人於案發當晚臥躺同
    一床上，衣著不整，為原告會同警察當場查獲，並據證人即
    北投警察分局警員張家倫、林建鐘於刑案審理時證述明確（
    見八十八年度偵續字第三八號卷第九五─一００頁），暨有
    當場拍攝之照片五張（見九十年度偵續一字第四號卷第四八
    ─五一頁）為證，被告委有通（相）姦之犯行，堪以認定。
    況本院九十一年度上易字第二○一四號刑事判決亦為同一之
    認定，因而對被告乙○○判處有期徒刑六月，對被告丙○○
    判處有期徒刑四月，均得易科罰金，有調閱之上開刑事卷可
    憑，被告空言否認有通（相）姦行為，自不足採。
三、按因故意或過失不法侵害他人之權利者，負損害賠償責任，
    故意以背於善良風俗之方法加損害於他人者亦同。又不法侵
    害他人之身體、健康、名譽、自由、信用、隱私、貞操或不
    法侵害其他人格法益而情節重大者，被害人雖非財產上之損
    害，亦得請求賠償相當之金額；此項規定，於不法侵害他人
    基於父、母、子、女或配偶關係之身分法益而情節重大者，
    準用之，民法第一百八十四條第一項、八十八年四月二十一
    日增訂公佈同法第一百九十五條第一項、第三項分別定有明
    文。次依民法債篇施行法第九條規定，修正之民法第一百九
    十五條之規定，於民法債篇修正施行前，不法侵害他人信用
    、隱私、貞操或不法侵害其他人格法益或基於父、母、子、
    女配偶關係之身分法益而情節重大者，亦適用之。本件被告
    之通（相）姦行為既經認定，即屬不法侵害原告基於配偶關
    係之身分法益，足認原告因此精神受有相當痛苦，被告自應
    負非財產上之損害賠償責任。本院審酌被告乙○○九十年度
    所得為三十七萬八千九百七十三元，有卷附九十年度綜合所
    得稅各類所得資料清單可憑（見本院卷第三○頁），被告丙
    ○○係專科畢業，八十八年度所得為四十六萬二千零四十九
    元、九十年度所得為四十二萬零一百七十三元，無其他財產
    ，有卷附八十八年度、九十年度綜合所得稅各類所得資料歸
    戶清單二紙為證（見本院卷第二六－二七、二九頁）及其身
    份、地位等一切情狀。本院認原告請求被告賠償六十萬元之
    精神慰撫金為適當，逾此金額之請求，不應准許。原告雖主
    張：被告二人具有相當資力，然查其所提之資料為八十七年
    間之舊資料，故本院認無採證之必要。
五、次按消滅時效，因起訴而中斷，固為民法第一百二十九條第
    一項第三款所明定。經查原告固曾於八十九年九月二十六日
    向原法院提起刑事附帶民事訴訟。然原告復就同一案件於九
    十一年九月二十四日向本院提起刑事附帶民事訴訟，並經本
    院刑事庭於九十一年十月十一日將本件附帶民事訴訟移至本
    院民事庭辦理，是該附帶民事訴訟案件自始繫屬於法院審理
    中，其時效應視為因起訴而中斷。原告雖於九十一年十二月
    向原法院撤回附帶民事訴訟，並不生請求權罹於時效之問題
    。被告主張本件請求權已罹於時效而消滅等語，尚非可採。
六、綜上，原告依共同侵權行為之法律關係請求被告連帶給付六
    十萬元及自起訴狀繕本送達翌日起即九十一年十一月十六日
    起至清償日止，按年息百分之五計算之利息，洵屬正當，應
    予准許。逾此部分之請求，則無理由，不應准許。又兩造均
    陳明願供擔保請准宣告假執行或免為假執行，惟本件所命給
    付為六十萬元本息，因未逾一百五十萬元，於本院判決宣示
    時即告確定，無宣告假執行或免假執行之必要，故不另為准
    、免假執行之諭知，至原告敗訴部分，其假執行之聲請即失
    所附麗，應併予駁回。
七、本件事證已明，兩造其餘之攻擊防禦方法及舉證，對本件判
    決結果已不生影響，不另贅論，併此敘明。
八、據上論結，本件上訴為一部有理由，一部無理由，爰判決如
    主文。
中    華    民    國    92    年    4    月     22    日
                      民事第十庭
                          審判長法  官  劉  勝  吉
                                法  官  藍  文  祥
                                法  官  黃  騰  耀
抄本係照原本作成。
中    華    民    國    97    年    4    月     9     日
                                書記官  李  翠  齡


司法院資訊處製作；財團法人民間司法改革基金會備份。
